【裁判字號】    99,交抗,1592
【裁判日期】    990730
【裁判案由】    違反道路交通管理處罰條例
【裁判全文】
臺灣高等法院交通事件裁定            99年度交抗字第1586號
抗  告  人
即受處分人  甲○
上列抗告人即受處分人因違反道路交通管理處罰條例案件，不服
臺灣臺北地方法院，中華民國99年7月7日所為裁定（99年度交聲
字第332、333號），提起抗告，本院裁定如下：
    主  文
抗告駁回。
    理  由
一、原裁定意旨略以：抗告人即受處分人甲○（下稱抗告人）所
    有車牌號碼4517-QJ號自用小客車，於民國（下同）98年12
    月12日下午5時25分許，行經臺北市○○路○段往南方向處，
    該路段最高時速限制50公里，竟以時速116公里之速度駕駛
    ，而超過規定之最高時速60公里以上，經員警以科學儀器採
    證後逕行掣單舉發等情，業據證人即現場採證員警王永吉於
    原審調查時證述明確在卷，並有舉發通知單、舉發照片等件
    附卷可稽。是抗告人確有駕駛汽車行車速度超過規定之最高
    時速60公里以上的違規事實。本案舉發地點前100公尺處，
    即有固定設置速限50公里及「常有測速照相，請依速限行駛
    」的告示牌，有臺北市政府警察局大安分局99年1月25日北
    市警安分交字第09935047500號函及告示牌照片在卷足憑。
    又本件舉發儀器前曾送經濟部標準檢驗局鑑定，而於98年11
    月18日檢定合格，其準確有效期限至99年11月30日一節，有
    經濟部標準檢驗局98年11月18日MO0000000號雷達測速儀檢
    定合格證書可按。而依證人王永吉於原審調查時證述：雷達
    跟照相機的角度都是固定的，所以不可能有誤差…，當天除
    了舉發抗告人違規案件外，還有舉發其他違規車輛，其他違
    規車輛到目前都沒有，只是一般的申訴，並沒有提出異議等
    語。參以卷附證人王永吉所提舉發本件違規前、後操作測速
    儀器時拍得的採證照片，其所測得的車輛時速均無任何特別
    失出的情事。綜此，足以佐證員警操作儀器採證，並無抗告
    人所指不當以致採證錯誤之情。至抗告人所稱可能是其他車
    輛違規，員警在拍照採證時剛好拍到其所駕車輛一節，證人
    王永吉就此於原審調查時即明確證稱：不可能有這種情形，
    因為照相機的快門是五百分之一秒，只要偵測到超速反應就
    很快等語。況且，依卷附採證照片觀之，當時亦僅有抗告人
    的車輛在測速的監測範圍內。是抗告人上開各節辯解，均與
    實情不符，亦無足取。從而，原處分機關依道路交通管理處
    罰條例第43條第1項第2款、第4項、第63條第1項第3款等規
    定據以裁罰抗告人吊扣汽車牌照3個月，罰鍰新臺幣（下同
    ）8,000元，並記違規點數3點，應參加道路交通安全講習。
    ，核無不合。本件聲明異議為無理由，應予駁回等語。
二、抗告意旨略以：法官查證不夠周延，員警出庭時所提供之經
    濟部標準檢驗局98年11月18日Ｚ000000000號雷達測速儀檢定
    合格證書，僅為雷達測速儀本體之檢驗合格證書，並未包含
    超速違規舉證照片所使用的照相機檢驗合格證書，所以不能
    證明該舉證照片正確性。就舉證照片觀之，雖基隆路3段為
    四線車道，依據舉發超速違規照片，照片所拍攝範圍，依照
    車輛比例大小，明顯可認定當時拍撤範圍僅約為二車道，及
    舉證拍攝範圍無法完整涵蓋該架設路段玩正四車道，且照片
    背景一片漆黑違法清楚辨識外，何以得以照相機中快門設備
    來說明沒有可能因無法拍攝到的範圍有其他車輛超速而誤拍
    到我車的論點云云。
三、經查：
（一）按汽車駕駛人，駕駛汽車行車速度，超過規定之最高時速
      60公里以上者，處新臺幣6,000元以上24,000元以下罰鍰
      ，並當場禁止其駕駛；汽車駕駛人有第1項第2款行為者，
      並吊扣該汽車牌照3個月；汽車駕駛人違反第1項規定者，
      應接受道路交通安全講習；汽車駕駛人，有第43條之情形
      者，除依原條款處罰鍰外，並予記違規點數3點；道路交
      通管理處罰條例第43條第1項第2款、第3項、第4項前段、
      第63條第1項第3款分別定有明文。次按汽車駕駛人之行為
      ，經以科學儀器取得證據資料證明其行為違規者，當場不
      能或不宜攔截製單舉發者，得逕行舉發，且違規行為係行
      車速度超過規定之最高速限或低於規定之最低速限者，得
      採用固定或非固定式科學儀器取得證據資料證明，惟於一
      般道路須至少於100公尺，於高速公路、快速公路須至少
      於300公尺前，明顯標示之；道路交通管理處罰條例第7條
      之2第3項亦有明文。
（二）查抗告人不否認於前揭時、地有駕駛車牌號碼4517-QJ號
      自用小客車之行為，經警以採證照片方式逕行舉發，並有
      臺北市政府警察局舉發違反道路交通管理事件北市警交大
      字第AEX661087、A00000000號通知單、測速採證照片1張
      、台北市交通事件裁決所北市裁罰字第裁22-AEX661087、
      22-A00000000號違反道路交通管理事件裁決書、台北市交
      通事件裁決所送達證書影本、台北市交通事件裁決所99年
      1月27日北市裁申字第09845931000號函、臺北市政府警察
      局大安分局99年1月27日北市警安分交字第09935047500號
      函及所附「基隆路3段往南」照相在卷可稽，是抗告人超
      速之違規行為至堪認定。
（三）次查，本件舉發儀器之規格為24.125 GHz (K-Band)照相
      式，運作方式需搭配照相機，有效期限至99年11月30日，
      有經濟部標準檢驗局98年11月18日MO0000000號雷達測速
      儀檢定合格證書附卷可參（見原審99年交聲字第332號卷
      第43頁）。且證人王永吉操作本件舉發儀器有15年之經驗
      ，並依據原廠設計之配備為架設，衡諸常情，應無人為疏
      失。再參照卷附證人王永吉所提本件舉發儀器於同日、同
      路段，自下午5時13分52秒起至5時30分43秒只共有22張超
      速採證照片（包含本件採證照片，見原審99年交聲字第
      332號卷證物袋），細究此22張超速採證照片之內容，無
      特別失出之情事：
      (1)以超速車輛之車速劃分，時速超過60公里未逾70公里者
        有15張照片，時速70公里以上未逾80公里者有4張照片
        ，時速80公里以上未逾90公里者有1張照片，時速90公
        里以上未逾100公里者有1張照片，時速超過100公里者
        亦僅本件採證照片；
      (2)以超速車輛之種類劃分，機車超速者有11張照片、自用
        小客車超速者有9張照片，營業用小客車超速者有2張照
        片；
      (3)與本件採證照片上抗告人所有上開自用小客車相當位置
        之其他採證照片尚有4張；其中時速超過60公里未逾70
        公里者有3張，時速70公里以上未逾80公里者僅1張；而
        此4張採證照片均為小客車超速之照片（其中3張係自用
        小客車，1張係營業用小客車）。
      由上開儀器之檢定合格證書、人員之操作、採證照片之內
      容等觀之，在在顯見本件舉發儀器所測得之超速採證照片
      無任何特別失出的情事，而抗告人未提出任何關於本件舉
      發儀器有何採證不實之具體證據供本院調查，空以上詞置
      辯，顯係飾卸之詞，不足採信。
（四）綜上，原審因以原處分機關依道路交通管理處罰條例第43
      條第1項第2款、第4項、第63條第1項第3款及違反道路交
      通管理事件統一裁罰基準表之規定，裁處抗告人吊扣汽車
      牌照3個月、罰鍰新臺幣8,000元，並記違規點數3點，應
      參加道路交通安全講習，於法有據，而駁回異議。核其認
      事用法，均無違誤。抗告人抗告意旨所陳，於法無據，其
      任意指摘原裁定不當，求予撤銷改判，為無理由，應予駁
      回。
四、據上論結，應依道路交通管理處罰條例第89條，道路交通事
    件處理辦法第26條、刑事訴訟法第412條，裁定如主文。
中    華    民    國    99    年    7     月    30    日
                  刑事第二十庭審判長法  官  楊貴雄
                                    法  官  周明鴻
                                    法  官  林銓正
以上正本證明與原本無異。
不得再抗告。
                                    書記官  張淨卿
中    華    民    國    99    年    8     月    5     日

司法院資訊處製作；財團法人民間司法改革基金會備份。
